【裁判字號】    95,婚,447
【裁判日期】    950706
【裁判案由】    離婚
【裁判全文】
臺灣臺北地方法院民事判決               95年度婚字第447號
原      告  乙○○
被      告  丙○○
訴訟代理人  甲○○
上列當事人間請求離婚事件，本院於民國95年6 月22日言詞辯論
終結，判決如下：
    主  文
原告之訴駁回。
訴訟費用由原告負擔。
    事實及理由
一、原告主張：兩造於民國44年1 月1 日結婚，婚後夫妻感情尚
    稱融洽，惟被告竟於87年7 月28日離家出走，至今未歸，顯
    係惡意遺棄原告在繼續狀態中，顯無接受調解之希望，又被
    告脾氣不好，原告的長官、朋友來家裏被被告罵，原告才生
    氣，原告未曾不讓被告回家，因兩造已經7 、8 年沒有聯絡
    ，兩造婚姻關係已無意義，為此提起本件訴訟，請求判決兩
    造離婚。
二、被告則以：原告退休後，其退休俸並未提供作為家用，均由
    被告工作支付生活費用，原告更在全家不知情的情況下出售
    萬華房子，售屋所得不知去向，家人是在申報所得稅時，經
    國稅局追繳漏列之「交易所得」，方知萬華房子已被被告出
    售，惟被告仍盡心理家，如常準備三餐，原告有時憤而不准
    被告進房，被告只得在次女邱瑞玲房間打地舖，80年間某日
    ，原告要長女邱培儷通知被告與二女兒邱瑞玲限期搬離板橋
    住屋，逾期若不遷出，便要長女準備棺材，被告與二女兒邱
    瑞玲在被告威嚇下，匆匆暫遷入長女住家，倉促間未取之物
    品遭原告丟棄於二、三樓樓梯間，次女邱瑞玲於80年5 月間
    赴美求學，被告由長子邱建華接至其住處同住至今。原告所
    提訴狀與事實並不相符合等語，資為抗辯。
三、原告主張被告於87年7 月28日離家出走，顯係惡意遺棄原告
    在繼續狀態中等情，為被告所否認。證人即兩造女兒丘培儷
    則到庭證稱：80年間原告跟我要錢，要50萬元去大陸買地蓋
    房子，媽媽不准他向我要錢，他不高興就要趕媽媽出去，爸
    爸要我把媽媽帶走，我說我願意付50萬元，希望他不要趕媽
    媽出去，他說如果我不在二、三天內帶走媽媽，就要我準備
    二副棺材，後來我就帶媽媽到樓下住，等爸爸氣消兩人能合
    好，但過沒幾天我妹妹跟媽媽的東西都被丟在樓梯，之後爸
    爸就一直不讓媽媽回去，爸爸已經絕情到為了不讓媽媽領到
    終生俸而要跟媽媽離婚等語。被告辯稱係遭原告趕出家門，
    衣物並被丟棄門外，只好隨長女、長子居住，並非離家出走
    等情，自堪信為真實。從而，原告以被告故意不履行同居義
    務，並以被告惡意遺棄原告在繼續狀態中，訴請判決兩造離
    婚，自屬無據，應予駁回。
四、至原告主張兩造已經7 、8 年沒有聯絡，兩造婚姻關係已無
    意義部分。按婚姻以夫妻終生之共同生活為目的，凡對家庭
    生活之美滿幸福，有所妨礙，足以破壞共同生活之重大事由
    ，難以維持婚姻者，夫妻之一方即得依民法第1052條第2 項
    規定訴請離婚。至婚姻是否難以維持，應斟酌破壞夫妻共同
    生活之具體情事，是否客觀上達於動搖夫妻之共同生活，而
    喪失維持婚姻之意欲為斷，非以一方主觀之意識為依歸。又
    按復按74年6 月3 日修正公布之民法第1052條增列第2 項規
    定：有前項以外之重大事由，難以維持婚姻者，夫妻之一方
    得請求離婚。但其事由應由夫妻之一方負責者，僅他方得請
    求離婚。其但書部分參照修正理由說明，係為求公允始增設
    該但書之規定，故難以維持婚姻之重大事由，應由夫妻之一
    方負責者，僅他方得請求離婚；夫妻雙方均須負責時，應比
    較衡量雙方之有責程度，僅責任較輕之一方，得向責任較重
    之他方請求離婚，始符公平（最高法院90年度台上字第385
    號、第2193號判決要旨可參）。查被告因原告以準備棺材為
    脅，趕被告出家門，衣物並被原告丟棄門外，被告只好隨長
    女、長子居住，並非被告惡意離家出走，已如前述。故造成
    兩造婚姻破綻有重大事由，係原告趕被告出家門所致，應由
    原告一方負責，依民法第1052條第2 項但書規定，原告請求
    判決兩造離婚，亦不應准許。
五、結論：本件原告之訴為有理由，並依第78條判決如主文。
中    華    民    國    95    年    7     月    6     日
                  家事庭法  官  李慈惠
以上正本係照原本作成。
如對本判決上訴，須於判決送達後20日之不變期間內，向本院提
出上訴狀。
中    華    民    國    95    年    7     月    6     日
                        書記官  巫玉媛


司法院資訊處製作；財團法人民間司法改革基金會備份。
